【裁判字號】    99,上訴,1598
【裁判日期】    990514
【裁判案由】    毒品危害防制條例
【裁判全文】
臺灣高等法院刑事判決                99年度上訴字第1598號
上  訴  人
即  被  告  甲○○
上列被告因違反毒品危害防制條例案件，不服臺灣新竹地方法院
中華民國99年4 月9 日99年度審訴字第110 號第一審判決（起訴
案號：臺灣新竹地方法院檢察署99年度毒偵字第4號），提起上
訴，本院判決如下：
    主    文
上訴駁回。
    理    由
一、按被告所犯非為死刑、無期徒刑、最輕本刑3年以上有期徒
    刑之罪或高等法院管轄第一審案件者，案件經檢察官提起公
    訴或聲請簡易判決處刑，於第一審言詞辯論終結前或簡易判
    決處刑前，檢察官依被告之請求，經法院同意，就被告願受
    科刑之範圍於審判外進行協商，經當事人雙方合意，且被告
    認罪者，由檢察官聲請法院改依協商程序而為判決。再者，
    協商判決除有下列情形之一者，不得上訴：（一）聲請協商
    程序終結前，被告撤銷協商合意或檢察官撤回協商聲請者；
    （二）被告之協商意思非出於自由意志者；（三）被告所犯
    非第455條之2第1項所定得以協商判決者；（四）被告有較
    其他較重之裁判上一罪之犯罪事實者；（五）法院認應諭知
    免刑、免訴、不受理者等情形之一；（六）法院應於協商合
    意範圍內為判決。法院為協商判決所科之刑，以宣告緩刑、
    2年以下有期徒刑、拘役或罰金為限。因協商判決之上訴，
    除本編有特別規定外，準用第三編第一章及第二章之規定。
    第二審法院認上訴不合法律上之程序或法律上不應准許上訴
    者，應以判決駁回之。刑事訴訟法第455條之2第1項第1款、
    第455條之10第1項、第455條之11第1項及第367條本文分別
    定有明文。職是，協商判決不得上訴者，倘提起上訴，顯為
    法所不許，應予駁回（參照最高法院98年度臺上字第4727號
    判決）。
二、被告上訴意旨略以：被告前各於民國98年9月4日、9月10日
    、10月18日及11月7日，計4次施用毒品行為，經檢察官緩起
    訴，給予被告替代療法改正機會。被告嗣於98年12月9日、
    10日再次施用本件毒品案件，因與前次相同，自應以緩起訴
    給予被告代替療法之機會。原審未予被告最後陳述機會，至
    被告未陳述上開緩起訴之情形，且被告本次施用毒品與前幾
    次施用毒品均屬集合犯，即為前次緩起訴效力所及，為此提
    起上訴云云。經查：
（一）被告所犯分別為毒品危害防治條例第10條第1項、第2項之
      施用第1級毒品及第2級毒品罪，法定刑各為6個月以上5年
      以下有期徒刑、3年以下有期徒刑，非屬最輕本刑3年以上
      有期徒刑之罪，而被告於原審審審理時已與檢察官達成認
      罪協商之合意。當事人協商合意內容為關於施用第1級毒
      品犯行，願受有期徒刑10月之宣告；關於施用第2級毒品
      犯行，願受有期徒刑7月之宣告，應執行刑為有期徒刑1
      年3月，並經檢察官聲請法院依協商程序判決（原審卷第
      36頁背面）。再者，原審法官於99年3月23日審理時詢問
      被告，其與檢察官間達成協商合意，是否出於自由意志？
      被告回覆稱其出於自由意志等語（原審卷第37頁）。參諸
      被告於99年4月27日提出之上訴理由狀，其內容未陳明上
      開協商有非出於自由意志之情事。益徵前開認罪協商之合
      意係出於被告自由意志所為。
（二）被告或公訴人並未於原審協商程序終結前，撤銷協商合意
      或撤回協商聲請，且本件亦無有較其他較重之裁判上一罪
      之犯罪事實；復無應諭知免刑、免訴、不受理等情形。況
      本件協商判決判處被告有期徒刑10月及7月，應執行刑為
      有期徒刑1年3月，均在當事人協商範圍內，故本件協商判
      決符合刑事訴訟法第455條之4第2項規定，是原審法院已
      於協商合意範圍內為判決。揆諸前揭說明，足堪認定本件
      協商判決屬不得上訴之案件。
（三）被告雖以前詞置辯。惟刑事訴訟法為配合由職權主義調整
      為改良式當事人進行主義，係採行起訴猶豫制度，於同法
      增訂第253條之1，准許檢察官對於被告所犯為死刑、無期
      徒刑或最輕本刑3年以上有期徒刑以外之罪之案件，得參
      酌刑法第57條所列事項及公共利益之維護，認為適當者，
      予以緩起訴處分，期間為1年以上3年以下，以觀察犯罪行
      為人有無施以刑法所定刑事處罰之必要，係介於起訴及微
      罪職權不起訴間之緩衝制度設計。職是，本件是否應緩起
      訴而以代替療法為之，其屬檢察官之權利，非法院所得審
      酌之事項。再者，原審法官於99年3月23日審理時詢問被
      告，是否還有無其他意見？被告回覆稱沒有等語（原審卷
      第37頁）。且原審亦指定公設辯護人參與本件協商，已足
      保障被告權益，難謂其協商程序有違法。故被告上開所辯
      ，尚無足採。
（四）所謂集合犯者，係指立法者所制定之犯罪構成要件中，本
      即預定有數個同種類行為而反覆實行之犯罪而言。客觀上
      應斟酌法律規範之意旨、實現該犯罪目的之必要手段、社
      會生活經驗中該犯罪必然反覆實行之常態及社會通念等事
      項。主觀上即視其反覆實施之行為，是否出於行為人之一
      個犯意，並秉持刑罰公平原則，加以判斷是否為集合犯。
      再者，94年2月2日修正公布、95年7月1日施行之刑法，基
      於刑罰公平原則之考量，杜絕僥倖之犯罪心理，並避免易
      致鼓勵犯罪之誤解，已刪除第56條連續犯之規定。行為人
      反覆實行之犯罪行為，倘係在刑法修正施行後者，因法律
      之修正已生阻斷連續犯之法律效果，除認應合於接續犯、
      繼續犯、集合犯等實質上一罪關係而以一罪論處外，基於
      一罪一罰之刑罰公平性，自應併合處罰（參照最高法院97
      年度臺上字第6389號判決）。準此，對於集合犯之認定，
      應從嚴解釋，以符合立法本旨。觀諸毒品危害防制條例所
      定之施用毒品罪之構成要件文義，實無從認定立法者本即
      預定該犯罪之本質，必有數個同種類行為而反覆實行之集
      合犯行，故施用毒品罪，難認係集合犯。職是，就刑法修
      正施行後多次販賣毒品之犯行，採一罪一罰，始符合立法
      本旨。被告辯稱本件犯行符合集合犯云云，亦無足採。
三、綜上所述，被告對於不得上訴之案件提起上訴，其上訴為法
    律上不應准許，應予駁回，且不經言詞辯論而為之。
據上論斷，應依刑事訴訟法第455 條之11第1 項、第367 條及第
372 條，判決如主文。
中    華    民    國    99    年    5     月    14    日
                  刑事第五庭審判長法  官  高明哲
                                  法  官  劉秉鑫
                                  法  官  林洲富
以上正本證明與原本無異。
施用第1 級毒品部分如不服本判決，應於收受送達後10日內向本
院提出上訴書狀，其未敘述上訴之理由者並得於提起上訴後10日
內向本院補提理由書（均須按他造當事人之人數附繕本）「切勿
逕送上級法院」。
施用第2級毒品部分不得上訴
                                  書記官  楊秋鈴
中    華    民    國    99    年    5     月    14    日

司法院資訊處製作；財團法人民間司法改革基金會備份。
